【裁判字號】    89,親,22
【裁判日期】    900109
【裁判案由】    確認親子關係之訴
【裁判全文】
臺灣雲林地方法院民事判決  八十九年度親字第二二號
    原      告  乙○○
    被      告  丙○○
                甲○○
右當事人間請求確認親子關係事件，本院判決如左：
    主      文
確認被告丙○○與原告乙○○親子關係不存在。
確認被告甲○○與原告乙○○親子關係存在。
訴訟費用由被告負擔。
    事      實
甲、原告方面：
  一、聲明：如主文所示。
  二、陳述：原告為第三人蔡媽利（已歿）與被告甲○○之親生女，原告出生時登記
      為被告丙○○、第三人吳芙蓉（已歿）之婚生女。嗣後原告與被告丙○○、第
      三人吳芙蓉（已歿）之子黃永輝有事實上婚姻關係，育有三女，惟因前揭戶籍
      登記之故，原告與黃永輝所生三名女兒戶籍記載為父不詳，造成精神負擔極大
      。關於確認親子關係存否之訴，我國法律雖無明文規定，依目前實務見解，認
      為確認親子關係存否之訴，具有確認之訴之對象適格。
  三、證據：提出戶籍謄四份為證。
乙、被告丙○○方面：
  一、聲明：同意原告之請求。
  二、陳述：原告乙○○確非被告所生之女兒。
丙、被告甲○○方面：
  一、聲明：同意原告之請求。
  二、陳述：原告乙○○確實為被告所生之女兒。
丁、本院依職權囑託法務部調查局鑑定兩造之血緣關係。
     理      由
一、本件被告雖認諾原告之請求，惟依民事訴訟法第五百九十四條規定，本院不得本
    於其認諾為被告敗訴之判決，合先敘明。
二、父母子女關係是否存在，不惟影響雙方之身分，且有關於雙方因該身分而產生之
    法律關係亦將隨之而變動，故如認父母子女間並無血緣或法定親子關係存在，可
    由該父母、子女或其他利害關係之第三人，隨時提起確認親子關係不存在之訴，
    以除去其不實之親子關係，此觀最高法院二十七年上字第一七０八號判例及六十
    三年第三次民事庭會議決議（八）之意旨自明。又所謂即受確認判決之法律上利
    益，係指法律關係之存否不明確，原告主觀上認其在法律上之地位有不妥之狀態
    存在，且此種不妥之狀態，能以確認判決將之除去者而言，同院五十二年台上字
    第一二四０號亦著有判例。再者，戶籍登記簿之記載，為身分之一種說明，其登
    記自有相當之證明力，故關於已為戶籍登記之親子關係之存否，除經司法機關裁
    判確定或當事人提憑有效證明文件申請更正外，尚非得由為登記之親子雙方協同
    辦理即可逕行更正，此觀戶籍法第三十五條、戶籍法施行細則第十九條第一項第
    十三款規定之文義即明。本件兩造之戶籍登記既登記原告乙○○為被告丙○○及
    第三人吳芙蓉（已歿）之女兒，非為被告甲○○之女，於事實上之親子關係不符
    ，則原告與被告間於私法上之身分關係尚非明確而有不妥之狀態存在，且此種不
    妥之狀態得以確認判決除去，應認原告仍有即受確認判決之法律上利益。
三、原告之主張經本院依職權囑託法務部調查局鑑定被告甲○○、丙○○與原告乙○○間是否具有親子關係，經該局鑑定結果函覆：「檢驗方法：１、紅血球型ＡＢ
    Ｏ式血型鑑定法；２、人類遺傳因子ＤＮＡＳＴＲ式型別鑑定法；３、累積親子
    關係指數ＣＰＩ值驗算法。」、「鑑定結果：以上各項檢驗方法之檢驗結果，依
    遺傳法則，乙○○之各項型別與甲○○之各項型別均無矛盾，因此認為甲○○有
    可能（機率為百分之九十九點九以上）為乙○○之生母。」「鑑定結果：以上各
    項檢驗方法之檢驗結果，依遺傳法則，乙○○之各項型別與丙○○之各項型別均
    矛盾，因此認為丙○○不可能（機率為百分之九十九點九以上）為乙○○之生父
    」等語，有該局（八九）陸（四）字第八九一七三一二一號、（八九）陸（四）
    字第八九一三一二二六號鑑定報告書二份存卷可稽，自堪信原告之主張為真實。
    從而原告訴請確認其與被告丙○○間親子關係不存在，與被告甲○○間親子關係
    存在，揆諸前揭說明，自應准許。
四、據上論結，本件原告之訴為有理由，依民事訴訟法第七十八條、第八十五條第一
    項前段，判決如主文。
中      華      民      國    九十    年    一  月    九    日
                                        臺灣雲林地方法院民事庭
~B法      官  陳婉玉
右為正本係照原本作成。
如對本判決上訴，應於判決送達後二十日內向本院提出上訴狀。（須附繕本）
中      華      民      國    九十    年    一    月    九    日
~B法院書記官  陳美華


司法院資訊處製作；財團法人民間司法改革基金會備份。
